臺灣屏東地方法院刑事判決　　　　　　　　96年度易字第12號
公　訴　人　臺灣屏東地方法院檢察署檢察官
被　　　告　甲○○
上列被告因傷害案件，經檢察官提起公訴（95年度偵字第6257號
），嗣被告於本院準備程序進行中先就被訴事實為有罪之陳述，
本院告知被告簡式審判程序之旨，並聽取當事人之意見後，裁定
改由受命法官獨任依簡式審判程序審理，判決如下：
    主  文
甲○○共同傷害人之身體，處有期徒刑捌月。扣案之木棍壹支沒
收。
    事  實
一、甲○○與真實姓名年籍不詳綽號「阿明」及「麻吉仔」之成
    年男子，駕駛1 輛以膠帶貼住車牌之白色自用小客車，於民
    國95年10月16日下午5 時50分許，行經屏東縣屏東市○○路
    與公園東路口處，見丙○○、乙○○父子與丙○○之妻蘇吳
    照、乙○○之妻劉國珍因車輛故障站在路旁等待修理廠人員
    ，因「阿明」提議要毆打丙○○與乙○○，甲○○遂與「阿
    明」、「麻吉仔」共同基於傷害之犯意聯絡，由甲○○及「
    麻吉仔」手持渠等先前在路邊撿拾之木棍各1 支、「阿明」
    手持鐵棍1 支，甲○○以木棍毆打乙○○，「阿明」及「麻
    吉仔」則各以鐵棍、木棍毆打丙○○，致丙○○受有頭部挫
    傷、頭皮裂傷5cm 、左側橈股骨折、左下肢挫傷等傷害，乙○○則受有頭部挫傷併頭皮裂傷8cm 、左上肢及左下肢挫傷
    等傷害，適屏東縣警察局里港分局員警黃煥盛行經該處，見
    狀立即上前將甲○○當場制伏，並扣得其用以毆打乙○○之
    木棍1 支，而「阿明」、「麻吉仔」則趁亂駕駛前開自用小
    客車逃逸。
二、案經丙○○、乙○○訴由屏東縣警察局屏東分局報告臺灣屏
    東地方法院檢察署檢察官偵查起訴。
    理  由
一、本件被告甲○○所犯係死刑、無期徒刑、最輕本刑為3 年以
    上有期徒刑以外之罪，其於準備程序中就被訴事實為有罪之
    陳述，經法官告知簡式審判程序之旨，並聽取當事人之意見
    後，本院認為適宜由受命法官獨任進行簡式審判程序。
二、上開犯罪事實，業據被告坦承不諱，核與告訴人乙○○、丙○○於警偵訊、證人蘇吳照於警詢、證人劉國珍於偵訊中證
    述之情節大致相符，復有偵查報告、扣押筆錄、扣押物品目
    錄表各1 份、人愛醫院診斷證明書2 份、案發現場相片等在
    卷可憑，又有上開木棍1 支扣案可佐，被告之自白顯與事實
    相符，應予依法論科。
三、至告訴人丙○○、乙○○雖認被告甲○○與「阿明」及「麻
    吉仔」當時以鐵棍及木棍毆打渠等頭部，主觀上應係出於殺
    人犯意，應成立殺人未遂罪云云。然按殺人罪之成立，須於
    實施加害行為之時，即有使人喪失生命之故意，始足當之；
    又殺人與傷害之區別，應以有無殺死被害人之犯意為斷，至
    受傷處所是否致命部位，及傷痕之多寡，輕重如何，僅足供
    認定有無殺意之參考，原不能為區別殺人與傷害致人死之絕
    對標準。因此，在判斷行為人在主觀上是否有殺人犯意，仍
    待就行為當時之客觀情狀加以判斷，亦即參酌被告與被害人
    前此有無重大利害關係或仇怨糾葛、事發之前雙方有無口角
    衝突足以引發被告殺人動機、被告使用傷人之工具為何、行
    兇之手法如何、行為當時之情狀可否認為被告有堅定之殺意
    、行為人事後有無繼續追殺被害人之舉動等等客觀情事，作
    為判斷行為人內心主觀上有無殺人犯意之參考。查被告與告
    訴人丙○○、乙○○原先並不認識之事實，除被告供述在卷
    外，告訴人2 人於警詢中亦已陳明，而告訴人2 人亦明確證
    稱不認識其他2 名男子（見警卷第17頁及偵卷第42頁），足
    見被告、「阿明」、「麻吉仔」與告訴人丙○○、乙○○先
    前並無重大利害關係或仇怨糾葛，而案發當天渠等亦未發生
    衝突，是被告等人應無殺人之動機。又當天被告係以木棍毆
    打告訴人乙○○，告訴人丙○○係「阿明」、「麻吉仔」以
    木棍或鐵棍毆打之事實，除迭經被告於警詢、偵訊、本院訊
    問時供述甚明外，證人劉國珍於偵訊中亦明確證稱：我那時
    距離他們約2 步路的距離，... 甲○○打我先生，另外2 人
    就攻擊我公公，當時場面很混亂，但是這一幕我很有印象等
    語（見偵卷第6 、7 頁），至告訴人丙○○、乙○○雖指稱
    被告亦有毆打丙○○，然渠等當時正被被告等3 人毆打，情
    況已極為混亂，衡情理應無法清楚注意到係何人動手毆打之
    細節，自應以當時在旁邊之證人劉國珍之證詞較為可採，再
    自告訴人乙○○所受傷勢觀之，除頭部外，其上、下肢亦有
    受傷，有診斷證明書在卷可考（見警卷第31頁），而告訴人
    乙○○亦證稱被告等人毆打其與丙○○之頭部、身體等處乙
    情（見警卷第13頁），足見被告確非針對其頭部毆打，而告
    訴人丙○○亦不僅頭部受傷，有診斷證明書可證（見警卷第
    30頁），且丙○○於警詢亦證稱被告等3 人毆打其頭部及身
    體，並用腳踢其生殖器等語（見偵卷第42頁），足認「阿明
    」、「麻吉仔」亦非針對其頭部毆打，自難以被告等人有毆
    打告訴人頭部乙情遽認被告等人欲殺害告訴人；至告訴人丙○○於警詢雖指稱被告於毆打時有說要將其與乙○○毆打致
    死云云，然當時在場之告訴人乙○○、證人蘇吳照均證稱當
    時被告等人只有說「你們都不要處理」（見警卷第13頁、偵
    卷第16頁），證人劉國珍則證稱：被告等人當時有說話，但
    是沒有聽清楚說什麼等語（見偵卷第7 頁），而被告亦否認
    有說此話，衡以被告與告訴人丙○○原本並不認識，恐係情
    況混亂之下，告訴人丙○○記憶不清有所誤認。末佐以人愛
    醫院95年11月8 日回函所載：其傷勢依學理初判為輕傷，若
    無及時治療應不致有生命危險等語（見偵卷第49頁），是依
    告訴人2 人受傷程度判斷，實難認定被告等人有殺人之故意
    。綜上堪認被告與「阿明」、「麻吉仔」並無殺人之犯意無
    訛。
四、核被告甲○○所為，係犯刑法第277 條第1 項之傷害罪。爰
    審酌被告與告訴人2 人素不相識，竟僅因他人唆使，無故與
    「阿明」及「麻吉仔」毆打告訴人丙○○、乙○○，所為實
    不足取，於造成告訴人2 人嚴重受傷後，又未與告訴人達成
    和解或賠償告訴人，告訴人亦表示不願意原諒被告，惟被告
    犯後坦承所有犯行，尚有悔意，且素行尚可，有臺灣高等法
    院被告前案紀錄表在卷可憑，衡以其犯罪動機、手段、參與
    犯罪之程度、造成之損害等一切情狀，量處如主文所示之刑
    。至扣案之木棍1 支，係被告用以毆打告訴人乙○○之工具
    ，且係其在路邊所撿拾，為其所有，應依刑法第38條第1 項
    第2款規定宣告沒收。
據上論斷，應依刑事訴訟法第273 條之1 第1 項、第299 條第1
項前段，刑法第28條、第277 條第1 項、第38條第1 項第2 款，
判決如主文。
中　　華　　民　　國　　96　　年　　3 　　月　　21　　日
                  刑事第五庭    法  官  陳秀慧
以上正本證明與原本無異。
如不服本判決應於收受本判決送達後十日內向本院提出上訴書狀，
其未敘述上訴理由者，並得於提起上訴後十日內向本院補提理由
書狀（均須按他造當事人之人數附繕本）「切勿逕送上級法院」
                                書記官  溫訓暖
中　　華　　民　　國　　96　　年　　3 　　月　　21　　日
附錄本判決論罪科刑法條：
中華民國刑法第277條第1項
傷害人之身體或健康者，處 3 年以下有期徒刑、拘役或 1 千元
以下罰金。
